臺灣高等法院交通事件裁定　　　 100年度交抗字第1175號
抗　告　人
即受處分人　黃招斌
上列抗告人因違反道路交通管理處罰條例事件，不服臺灣桃園地
方法院，中華民國100年8月18日所為裁定（100年度交聲字第560
號、561號），提起抗告，本院裁定如下：
    主  文
抗告駁回。
    理  由
一、原裁定意旨略以：抗告人即受處分人黃招斌於民國（下同）
    100 年6月4日11時許，駕駛車號669-YP號營業小客車，行經
    桃園縣龍潭鄉○○路與中正路口，因有「未依號誌行駛」之
    違規行為，為桃園縣政府警察局龍潭分局龍潭派出所警員攔
    停時，抗告人復有「駕駛汽車違規，遭警攔停，不聽從指揮
    接受稽查而逃逸」之違規行為，再經警攔停後，並分別填製
    第DB0000000、DB0000000號舉發違反道路交通管理事件通知
    單（下稱舉發通知單），逕行舉發抗告人違反道路交通管理
    處罰條例第48條第1項第2款、第60條第1項規定，因抗告人
    於到案日期前向原處分機關即交通部公路總局新竹區監理中
    壢監理站提出陳述，原處分機關調查後仍認違規事實明確，
    以抗告人有汽車駕駛人「未依標誌標線號誌指示」及「違反
    處罰條例之行為，拒絕停車接受稽查而逃逸」等之違規行為
    ，分別依違反道路交通管理處罰條例第48條第1項第2款、第
    60條第1項、第63條第1項第1款（裁決書均漏載第1款）及違
    反道路交通管理事件統一裁罰基準及處理細則第41條、第43
    條、第44條及第67條等規定，於100年7月18日分別裁處抗告
    人新臺幣（下同）600元、3000元之罰鍰，並各記違規點數1
    點等情，有舉發通知單2紙、裁決書2紙、桃園縣政府警察局
    龍潭分局100年6月27日龍警分交字第1009016661號函及天羅
    地網路口監視器錄影光碟在卷可稽。經勘驗上開錄影光碟，
    依勘驗結果可知，抗告人確於桃園縣龍潭鄉○○路與中正路
    口（往龍潭方向），在直行綠燈亮起時有違規左轉之行為，
    又抗告人在警員尚未開始稽查時，竟自行駛離警員指揮停車
    之場所，拒絕接受稽查而逃逸。是本件違規事實事證明確，
    原處分機關，分別裁處抗告人罰鍰600元、3000元，並各記
    違規點數1點，核無違誤，聲明異議為無理由，應予駁回等
    語。
二、抗告意旨略以：抗告人駕駛669-YP號計程車係於6月4日上午
    11：07通過該路口，警員舉發單填載11：00，該時抗告人還
    遠在桃園縣平鎮市。又抗告人係於直行綠燈時通過，該路口
    並未標明不得行駛中正路，待抗告人轉至中正路時，警員潘
    宥瑋不知何故攔停，大吼「駕照行照拿出來」，態度惡劣，
    還狀要打人，抗告人不甘遭警如此對待，回嗆後就離開現場
    繼續往中正路直行，為預防潘宥瑋警員栽贓，惡人先告狀，
    抗告人隨即撥打110自報車號及姓名後，再往前行駛不久，
    即有警員示意抗告人停車，旋以無線電通知潘宥瑋，此際有
    多達6人之支援警網前來，如臨大敵，潘宥瑋警員趕到後，
    二話不說即逕行填製1張又1張莫須有的違規罰單。綜上，抗
    告人係因潘宥瑋警員態度惡劣，始憤而離開，並非不服稽查
    ，原審未察，為此請鈞院撤銷原裁定云云。
三、經查：
  (一)按汽車駕駛人轉彎時，有不依標誌、標線、號誌指示之情形
    者，處6百元以上1千8百元以下罰鍰，並應記違規點數1點；
    又汽車駕駛人，駕駛汽車有違反本條例之行為，經交通勤務
    警察或依法令執行交通稽查任務人員制止時，不聽制止或拒
    絕停車接受稽查而逃逸者，除按各該條規定處罰外，處3千
    元以上6千元以下罰鍰，並應記違規點數1點，道路交通管理
    處罰條例第48條第1項第2款、第60條第1項、第63條第1項第
    1款分別定有明文。次按「箭頭綠燈表示僅准許車輛依箭頭
    指示之方向行駛」，道路交通標誌標線號誌設置規則第206
    條第1項第2款亦定有明文。
  (二)本件抗告人違規之時間，依原審勘驗監視器錄影時間，該路
    口於100年6月4日11時7分34秒後號誌變更，車輛只能直行不
    得左轉，於11時7分44秒，有一黃色計程車自螢幕下方進入
    路口，並左轉至中正路。而舉發單記載之違規時間為同日11
    ：00，與上開監視器顯示之時間略有出入。惟時間係流動的
    ，員警舉發時僅能依其所戴手錶顯示之時間約略記載，與監
    視器顯示之時間本難期完全一致，員警舉發當時亦無從得知
    監視器顯示之時間，自不能以事後監視器顯示之時間，指摘
    員警舉發時間有誤。且抗告人亦不否認於當日11時許駕車通
    過該路口，監視器亦有拍到車牌號碼，員警於舉發單上所載
    時間雖非十分精確，但對舉發對象並無誤認之虞，不影響抗
    告人於當日11時許有違規事實之認定。
  (三)又原審勘驗上開100年6月4日上午11時在桃園縣龍潭鄉○○
    路、中正路口之天羅地網路口監視器錄影光碟，其內共有4
    個不同監視器之錄影檔案，其結果為1、第一個檔案螢幕顯
    示之地點在中豐、大昌、中正路口（係5條馬路匯集之路口
    ），螢幕顯示11時6分51秒，螢幕下方（中豐路）之車輛開
    始陸續直行至上方中豐路或左轉至中正路，係單向往前或往
    左行駛，11時7分34秒時，螢幕上方（中豐路）原本等停之
    車輛開始行駛，並往螢幕下方（中豐路）直行，此時尚有零
    星1、2台車輛自螢幕下方左轉至中正路，迨至7分44秒時，
    有1黃色計程車自螢幕下方進入路口，並左轉至中正路，此
    時原本自螢幕上方直行而來之車輛仍在直行行駛中，該計程
    車仍左轉至中正路，7分48秒時該計程車左轉完成。2、第二
    個檔案螢幕顯示之地點在往龍潭方向之中正路上，螢幕顯示
    11時7分47秒時，有警員進入畫面，吹哨、揮指揮棒，做出
    攔停之動作，隨即在7分51秒有1台黃色計程車進入畫面並停
    車，該計程車車號為669-YP，7分57秒該計程車駛離。3、第
    三個檔案螢幕顯示之地點亦在往龍潭方向之中正路上之另一
    角度，螢幕顯示11時7分44秒時，有警員進入畫面，似係做
    出攔停之動作，隨即離開畫面，在7分59秒有1台黃色計程車
    從螢幕右側進入畫面一路行駛並自螢幕左側駛離而離開畫面
    ，該計程車車號為669-YP，該計程車駕駛座窗戶係搖下狀態
    。4、第四個檔案螢幕顯示之地點係在路旁，該檔案全長共
    13分59秒，螢幕顯示之時間則係11時19分開始，影片內容係
    抗告人與警員爭吵，重點如下：抗告人指稱遭警員毆打，及
    警員口出惡言，警員請其拿出證據，否則告其公然污辱，異
    議人表示「請你辦，我拜託你辦，我怕死了，有種就辦，你
    是什麼惡警，什麼行為，法院又不是你開的，警察好大喔，
    一下來了二、三個，我怕死了」，警員告以因為抗告人攔檢
    不停，抗告人表示因為警員打人才走，並表示「上法院我都
    不怕，陪著你，看你是惡警，還是我是刁民」，抗告人並表
    示其亦全程錄影，畫面中抗告人確實有持相機對警員拍攝，
    檔案撥放至5分13秒時，抗告人撥打電話，應係向警政單位
    表示遇到惡警，「臂章6150的警察是惡警」等語，撥放至7
    分18秒時（螢幕顯示時間為11時26分），有警員前來表示自
    己係副所長，詢問抗告人有什麼問題，抗告人告以「我從中
    豐路左轉來，他就把我攔停下來，前面都走了，就攔我一個
    ，很兇的對我說證件拿出來，還拿…（聽不清楚）打我，我
    說兇什麼兇，我就走了，他現在就說我什麼不服取締，逃逸
    什麼…」，抗告人向副所長指稱攔停警員態度惡劣等語，攔
    停警員在旁有說「態度惡劣的人是你吧」等語，其後抗告人
    仍一直向副所長指稱攔停警員態度惡劣，抗告人並表示自己
    是記者，專門對付惡警等語，攔停警員在旁表示現場有很多
    人等語，在旁副所長則表示會再查證，檔案撥放至12分50
    秒時，攔停警員將製作完畢之舉發通知單交由抗告人收執，
    抗告人表示「沒有違規事實，我為什麼要簽，他寫的單，我
    一個字都不信」，在旁之副所長有表示此為依據，以後可以
    循此主張權益等語，抗告人仍表示拒簽，並稱幸好自己有報
    110等語一節，有原審100年8月17日之勘驗筆錄在卷可稽（
    見原審卷第32至33頁）。
  (四)查抗告人違規行為之中正、中豐路口，係一由5條道路匯集
    之路口，除有抗告人提出之地圖附卷可查（見原審卷第3頁
    及本院卷），亦經原審勘驗上開光碟明確，而該路口為一多
    時相號誌路口一節，復有龍潭分局上開函文可稽（見原審卷
    第27頁反面至28頁），上開第一檔案中原本係下方中豐路之
    車輛（即抗告人所來之方向）陸續魚貫直行或左轉至中正路
    ，表示該時係直行與左轉綠燈同亮之狀態，11時7分34秒時
    ，上方中豐路原本等停紅燈之車輛已開始行往前直行，表示
    中豐路至中正路之左轉燈號至少在該時已熄滅，並改為僅有
    直行綠燈，亦即自中豐路而來之抗告人不得在此時左轉至中
    正路，乃抗告人卻直至左轉燈號已熄滅10秒後，突自中豐路
    駛入路口並左轉至中正路，而此時中豐路係雙向直行綠燈，
    直行而來之車輛仍不斷魚貫直行行駛中，抗告人竟仍強行左
    轉至中正路，而抗告人於抗告理由中顯然亦不否認其係「直
    行綠燈」時通過路口左轉，是其行為明顯已違反上開箭頭綠
    燈表示僅准許車輛依箭頭指示之方向行駛之規定。抗告人另
    辯稱：該處並未標明禁行中正路云云，惟按道路交通標誌標
    線號誌設置規則第206條第1項第2款規定「箭頭綠燈表示僅
    准許車輛依箭頭指示之方向行駛」，依「明示其一，排除其
    他」之法理，箭頭綠燈表示僅准許車輛直行，自已排除車輛
    得左轉，無庸在上開路口另標明禁行中正路，抗告人在直行
    綠燈亮起時左轉，其行為已違背上述規定，況抗告人為營業
    小客車之駕駛者，依其專業知識與經驗，應熟稔行車規則，
    其猶漠視直行綠燈之指示而恣意左轉，是其違規行為明確，
    所辯要無可採。
  (五)再者，依上開第二、三個檔案原審勘驗結果可知，抗告人違
    規左轉後，警員即吹哨、揮指揮棒攔停抗告人，而抗告人停
    車6秒後隨即駛離，參以抗告人駛離時，其駕駛座窗戶甚至
    尚未搖起，及抗告人於抗告理由亦自承「警員大吼駕照行照
    拿出來」、「抗告人不甘遭警如此對待，回嗆後就離開現場
    」，由此觀之，顯然攔停之警員確實有指揮抗告人停車接受
    稽查，乃抗告人於停車後6秒駛離，在6秒之時間內當無可能
    著手進行任何稽查行為，且依其於上開第四檔案中之錄影畫
    面顯示抗告人向前來詢問之副所長表示攔停警員「很兇的對
    我說證件拿出來」及「我說兇什麼兇，我就走了」等語觀之
    ，顯然抗告人亦不否認其有在警員指揮停車受檢時，回嗆警
    員後即駕車駛離之行為，足認抗告人在警員尚未開始稽查時
    即自行駛離警員指揮停車之場所，其有拒絕接受稽查而逃逸
    之違規行為自明。抗告人雖辯稱：其駛離約100公尺、約1分
    鐘後（又稱實際應該只有15至20秒）即向110報案，以預防
    警員惡人先告狀，表示自己絕非不服取締逃逸云云，惟查抗
    告人有未依號誌行駛及拒絕受檢逃逸之違規行為已如上述，
    其已完成之違規行為並不因抗告人於違規後撥打電話報案而
    使其違規行為變成正當不罰，抗告人若認其行為並無違規而
    不服舉發，或警員態度惡劣無法忍受，應循相關程序依法提
    出陳述或陳情，甚至正可在警員面前撥打110說明現在面對
    或發生之情事，而非在警員指揮其停車稽查時拒絕停車受檢
    離去，卻於離去後撥打110自報車號及姓名，所為不符常情
    。況依上開原審勘驗內容可知，抗告人隨身攜帶相機，設若
    攔停警員潘宥瑋真係抗告人所指之惡警，抗告人在為警攔停
    時可全程錄影，並於其後不服舉發提出陳述時，可將警員惡
    形惡狀錄影畫面做為證據，然抗告人卻是在上開路口違規左
    轉、警員攔停後又不聽指揮逕自離去，警員再呼叫支援警力
    前來攔停抗告人後，抗告人始拿起相機拍攝警員，並指稱警
    員態度惡劣、狀欲打人云云，抗告人前揭所為有違常情，且
    視警察公權力為無物，自不可採。
  (六)綜上，原審認員警舉發並無不當，裁定駁回異議，認事用法
    並無違誤，抗告人猶執陳詞，恣意指摘原裁定不當，為無理
    由，應予駁回。
四、據上論結，應依道路交通管理處罰條例第89條，刑事訴訟法
    第412條，裁定如主文。
中    華    民    國   100    年    10    月    21    日
                  交通法庭審判長法  官  王炳梁
                                法  官  黃雅芬
                                法  官  陳世宗
以上正本證明與原本無異。
不得再抗告。
                                書記官  李佳穎
中    華    民    國   100    年    10    月    21    日